臺灣臺中地方法院刑事判決　　　　　　　　　　　　九十三年度訴字第二六一八號
　　公　訴　人　臺灣臺中地方法院檢察署檢察官
　　被　　　告　甲○○
右列被告因偽造文書案件，經檢察官提起公訴（九十三年度偵字第一五八七四號），
經被告於準備程序就被訴事實為有罪之陳述，經本院合議庭評議後，裁定由受命法官
獨任進行簡式審判程序，本院判決如左：
    主  文
甲○○共同行使偽造私文書，足以生損害於公眾及他人，處有期徒刑月，如易科罰
金，以佰元折算壹日。緩刑貳年。偽造之「財團法人私立中國醫藥學院附設醫院診
斷證明章」、「醫師林於錦3587」、「林正介診斷書用章」等印章各壹枚，以及偽造
之診斷證明書及巴氏量表上之偽造「財團法人私立中國醫藥學院附設醫院診斷證明章
」大印印文貳枚、「醫師林於錦3587」圓戳印文貳拾肆枚、「林正介診斷書用章」印
文壹枚，均沒收之。
    事實及理由
一、本案犯罪事實：
    甲○○明知其婆婆林月霞並非行政院勞工委員會職業訓練局（下稱職訓局）所規
    定十三項重大疾病對象，不具備申請外籍監護工資格，惟因其身體虛弱不堪家務
    操勞，竟為順利申請外籍監護工以分擔家務，而與姓名年籍不詳自稱「楊小姐」
    之成年女子，共同基於偽造診斷證明書及所附巴氏量表之私文書暨行使該私文書
    之犯意聯絡，由甲○○先於九十年十月初某日，在其當時位於臺中市○○區○○
    路八九號住處內，將林月霞之身分證、健保卡等資料，交予自稱「楊小姐」之成
    年女子，再由自稱「楊小姐」之成年女子將其以不詳方法取得之偽造「財團法人
    私立中國醫藥學院附設醫院診斷證明章」、「醫師林於錦3587」、「林正介診斷
    書用章」等偽造印章各一枚（均未據扣案），蓋用於空白之「雇主申請聘僱家庭
    外籍監護工專用診斷證明書」（下稱診斷證明書）及所附之「巴氏量表」（BART
    HEL'S  SCORE）上之醫院印信欄、院長欄、科主任欄、診治醫師欄、病名欄、申
    請日期欄、巴氏量表評分內容欄、診斷證明書騎縫處等，共計偽造「財團法人私
    立中國醫藥學院附設醫院診斷證明章」大印印文二枚、「醫師林於錦3587」圓戳
    印文二十四枚、「林正介診斷書用章」印文一枚，並填寫病名為「高血壓心臟病
    、脊髓損傷」、醫師囑言、巴氏量表項目評分等不實內容，而偽造診斷證明書及
    所附巴氏量表之私文書一份，自稱「楊小姐」之成年女子復於該偽造之診斷證明
    書上偽填申請日期為「九十年八月十四日」，以求與林月霞實際就診之紀錄相吻
    合，以作為掩飾。自稱「楊小姐」之成年女子嗣於九十年十月十日左右，在甲○
    ○上開臺中市○○區○○路八九號住處內，將上開偽造之診斷證明書及所附巴氏
    量表提示予甲○○過目，並由甲○○支付新臺幣五千元之現金報酬後，自稱「楊
    小姐」之成年女子即將該偽造之診斷證明書及所附巴氏量表交由吉利德國際生產
    力股份有限公司（址設臺中市○○區○○街四０號一樓，下稱吉利德公司）之不
    知情員工徐鎮忠，以雇主甲○○、受監護人林月霞、受委託人吉利德公司之名義
    ，於九十年十月十六日持上開偽造之診斷證明書及所附巴氏量表向職訓局提出行
    使而為外籍監護工之申請，足以生損害於財團法人私立中國醫藥大學附設醫院（
    下稱中國醫藥大學附設醫院）、醫師林於錦及院長林正介等核發診斷證明書之正
    確性及社會公信性，以及職訓局對核准外籍勞工管理業務之正確性。嗣經職訓局
    向中國醫藥大學附設醫院查證後，始查悉上情。
二、本案證據：
  (一)被告甲○○於本院準備程序時所為有罪之陳述。
  (二)卷附行政院勞工委員會九十三年九月一日勞職外字第０九三０二０五八三三Ａ號
    函及所附行政院勞工委員會九十勞職外字第０二二三二三０號公告、中國醫藥大
    學附設醫院九十三年六月二十一日院業字第九三０六二一八一號函影本、林月霞
    門診病歷紀錄、雇主聘僱外籍勞工申請表影本、上開偽造之診斷證明書及所附巴
    氏量表影本等各一份。
  (三)卷附吉利德公司登記基本資料查詢資料一紙。
  (四)行政院勞工委員會九十三年十一月二十四日勞職外字第０九三００五七一四三號
    函檢附本院之上開偽造之診斷證明書及所附巴氏量表原本一份。
三、查「雇主申請聘僱家庭外籍監護工專用診斷證明書」及其所附之「巴氏量表」，
    係經政府立案認可之醫療院所對於病患診斷結果及是否符合申請外籍監護工之標
    準，表示其判斷意見之文書，本件被偽造出具診斷證明書之中國醫藥大學附設醫
    院屬私法人，故上開診斷證明書及其所附巴氏量表，應屬刑法第二百十條之私文
    書。又被告提供受監護人林月霞之身分證、健保卡等資料，交由自稱「楊小姐」
    之成年女子偽造上開診斷證明書及所附巴氏量表，進而持之向職訓局申請外籍監
    護工，足以生損害於中國醫藥大學附設醫院、醫師林於錦及院長林正介等核發診
    斷證明書之正確性及社會公信性，以及職訓局對核准外籍勞工管理業務之正確性
    甚明。故核被告所為，係犯刑法第二百十六條、第二百十條之行使偽造私文書罪
    。被告提供資料予「楊小姐」進而偽造上開印章及印文等行為，為上開偽造私文
    書之部分行為；又偽造私文書之低度行為，為行使偽造私文書之高度行為所吸收
    ，均不另論罪。被告與自稱「楊小姐」之成年女子就上開犯行有犯意聯絡及行為
    分擔，為共同正犯。被告係使吉利德公司之不知情員工徐鎮忠持上開偽造之診斷
    證明書及巴氏量表向職訓局提出行使，故被告應為行使偽造私文書罪之間接正犯
    。爰審酌被告犯罪之動機、目的尚屬單純，犯罪之手段尚屬平和，其對於被偽造
    出具診斷證明書之醫療院所及醫師之社會公信性所造成之損害，暨其所得利益及
    犯後態度等一切情狀，量處如主文所示之刑，並諭知易科罰金之折算標準，以資
    懲儆。末查，被告前未曾受有期徒刑以上刑之宣告，有臺灣高等法院被告全國前
    案紀錄表及臺灣臺中地方法院檢察署刑案資料查註紀錄表各一份在卷可按，本院
    考量其因身體虛弱不堪家務操勞，為圖一時之便，致罹刑章，經此偵審教訓，當
    能知所警惕，信無再犯之虞，本院綜核各情，認為所宣告之刑，以暫不執行為適
    當，爰併予宣告緩刑二年，以啟自新。
四、偽造之「財團法人私立中國醫藥學院附設醫院診斷證明章」、「醫師林於錦3587
    」、「林正介診斷書用章」等印章各一枚，雖未據扣案，惟尚無證據證明業已滅
    失；又上開偽造之診斷證明書及所附巴氏量表上之偽造「財團法人私立中國醫藥
    學院附設醫院診斷證明章」大印印文二枚、「醫師林於錦3587」圓戳印文二十四
    枚、「林正介診斷書用章」印文一枚，應依刑法第二百十九條之規定宣告沒收。
五、依刑事訴訟法第二百七十三條之一第一項、第三百十條之二、第四百五十四條、
    第二百九十九條第一項前段，刑法第二十八條、第二百十六條、第二百十條、第
    四十一條第一項前段、第七十四條第一款、第二百十九條，罰金罰鍰提高標準條
    例第二條，判決如主文。
中      華      民      國     九十三     年     十二     月     八     日
                                臺灣臺中地方法院刑事第十一庭
                                    法  官  廖  慧  如
右正本證明與原本無異。
如不服本判決，應於判決送達後十日內向本院提出上訴狀，上訴於臺灣高等法院臺中
分院（須附繕本）。
                                    書記官
中      華      民      國     九十三     年     十二     月     九     日
附錄論罪科刑法條
刑法第二百十六條
行使第二百十條至第二百十五條之文書者，依偽造、變造文書或登載不實事項或使登
載不實事項之規定處斷。
刑法第二百十條
偽造、變造私文書，足以生損害於公眾或他人者，處五年以下有期徒刑。
